最高法院刑事判決　　　　　　九十四年度台上字第二０三四號
　　上　訴　人　甲○○
　　　　　　　　　　　　12弄.
　　選任辯護人　杜英達律師
　　　　　　　　謝啟明律師
上列上訴人因貪污案件，不服台灣高等法院中華民國九十三年十
一月二日第二審判決（九十二年度少連上訴字第一九四號，起訴
案號：台灣板橋地方法院檢察署九十一年度偵字第五二五六號）
，提起上訴，本院判決如下：
    主  文
原判決撤銷，發回台灣高等法院。
    理  由
本件原判決撤銷第一審判決，改判依牽連犯之例，從一重論處上
訴人甲○○依據法令從事公務之人員，對於非主管或監督之事務
，明知違背法令，利用職權機會圖自己及其他私人不法利益，因
而獲得利益罪刑，固非無見。
惟按為確保被告對證人之詰問權，證人於審判中應依法定程序到
庭具結陳述，並使被告有詰問之機會，其陳述始得作為認定被告
犯罪事實之依據。本件上訴意旨主張：原判決理由內多處引用證
人Ａ一至Ａ十二（名籍均在卷）等人之供述，作為認定上訴人犯
罪事實之依據，但依卷內之資料所示，其中除第一審有使上訴人
對於證人Ａ四及Ａ七為詰問外，其餘證人均未予上訴人有詰問之
機會，復未說明渠等之陳述，如何具有證據能力，遽採為認定上
訴人之犯罪事實之依據，自非適法云云，經查尚非全然無據，揆
之首開說明，難謂適法。又貪污治罪條例第六條第五款之對於非
主管或監督之事務，利用職權機會圖利罪，除行為人對於其非主
管或監督之事務，明知違背法令，而有利用職務機會之圖利行為
外，尚須其行為與所圖自己或其他私人之不法利益間，有相當因
果關係為必要。若其行為與所圖自己或其他私人之不法利益間，
並無相當之因果關係，自不能以行為人一有違背法令之行為，即
科以上開圖利罪責。本件原判決事實欄中，認定上訴人任職台北
縣政府警察局三峽分局（下稱三峽分局）勤務中心警員，知悉三
峽分局每日臨檢或臨檢之時間、地點，竟為圖自己及與林秋月共
同經營之應召站持續經營之不法利益，明知不得洩漏該臨檢或臨
檢之時間、地點之勤務秘密，竟違背法令，以電話或面告之方式
，將該職務機會所知悉之秘密洩漏予林秋月等人，因而使該應召
站免遭警查獲之利益等情，認應成立貪污治罪條例第六條第五款
之罪，固已在判決內說明其所憑之證據及理由。但查上訴人究竟
洩漏何時、何地之臨檢或臨檢之職務上所知悉之秘密？該秘密究
為上訴人所非主管之事務或監督之事務？並未據原判決明白認定
，且未於理由內說明其所依憑之證據，致上訴人洩漏關於中華民
國國防以外應秘密之消息，其犯罪客體並不明確，已難謂適法。
且如確有洩漏上開所指秘密之具體事實時，對於上訴人具體所洩
漏關於中華民國國防以外應秘密之消息，與林秋月等所經營之應
召站，因事先知悉臨檢或臨檢時、地，致免遭警取締間，是否即
具有相當之因果關係，亦有就該洩漏之具體事實，逐一再加研求
之餘地，遽為論斷，自非適法。上訴意旨指摘原判決不當，尚非
全無理由，應認有撤銷發回更審之原因。又上訴人牽連所犯洩漏
國防以外秘密罪部分，及不另為無罪之諭知部分（原判決理由七
、八），基於審判不可分之原則，亦一併發回，合予指明。
據上論結，應依刑事訴訟法第三百九十七條、第四百零一條，判
決如主文。
中　　華　　民　　國　九十四　年　　四　　月　二十一　日
                      最高法院刑事第六庭
                          審判長法官  莊　登　照
                                法官  洪　明　輝
                                法官  黃　一　鑫
                                法官  魏　新　和
                                法官  林　秀　夫
      本件正本證明與原本無異
                                      書  記  官
中　　華　　民　　國　九十四　年　　四　　月　二十八　日
                                                      Ｌ
